臺灣臺南地方法院刑事判決　　　　　　　　　　 九十三年度訴字第三九四號
　　公　訴　人　臺灣台南地方法院檢察署檢察官
　　被　　　告　丙○○
　　選任辯護人　葉安勳律師
右列被告因違反台灣地區與大陸地區民關係條例等案件，經檢察官提起公訴（九十三
年度營偵字第一０三號），被告就犯罪事實為有罪之陳述，經本院裁定進行簡式審判
程序後，判決如左：
    主  文
丙○○共同違反不得使大陸地區人民非法進入臺灣地區之規定，累犯，處有期徒刑陸
月，如易科罰金，以參佰元折算壹日。
    事  實
一、丙○○曾於民國九十年間，因服用酒類駕駛案件，經本院判處有期徒刑三月確定
    ，甫於九十一年五月六日執行完畢，仍不知悔改，與丑○○（綽號阿發）與丁○○夫婦（另審理中）明知大陸地區人民非經主管機關許可不得進入臺灣地區。惟
    為使大陸地區人民非法進入臺灣地區，遂於九十二年七月至八月間，在臺南縣後
    壁鄉後壁村八十九號丑○○與丁○○所經營之小吃店等處，由丑○○與丁○○二
    人向無意與大陸地區人民結婚之乙○○、甲○○、庚○○、寅○○、辛○○、子
    ○○、壬○○（以上七人均已另案判決確定）、吳錦銘、吳錦受招攬至大陸地區
    假結婚，渠等（吳錦銘及吳錦受除外）共同基於意圖使大陸地區人民非法進入臺
    灣地區及行使偽造文書之犯意聯絡，共謀由丙○○組團帶領乙○○、甲○○、庚○○、寅○○、辛○○、壬○○、子○○與欲非法進入臺灣地區之大陸地區人民
    ，在大陸地區辦理假結婚，而使大陸地區人民得藉配偶身分，以探親名義進入臺
    灣地區，由丑○○及丁○○免費招待其等至大陸地區旅遊，及支付新臺幣（下同
    ）一萬五千元至三萬元不等之金額作為人頭配偶之代價。九十二年八月十六日丙○○遂組團，帶領乙○○、甲○○、庚○○、寅○○、辛○○、壬○○、子○○
    共同搭機前往大陸地區，至福建省福州機場後，由丑○○及丁○○安排與之有犯
    意聯絡之大陸地區不詳年籍男子接待仲介，分別與有共同犯意聯絡，並無結婚真
    意之大陸地區人民倪政強、俞雪峰、癸○○、陳秀珍、薛妹妹、戊○○、己○○
    ，於附表一所示之時間，在福建省福州市佯辦結婚登記，取得中華人民共和國福
    建省福州市民政局准予登記證明書及公證處結婚證明書等文件後，委託丙○○，
    丙○○再委託位在臺南縣新營市不知情之統大旅行社，於附表一所示之時間，向
    財團法人海峽交流基金會（下稱海基會）辦理文書驗證手續，於取得該會核發之
    證明書後，渠等復於附表一所示之時間，赴附表一所示之戶政事務所，填具內容
    不實之結婚登記申請書，並檢附結婚公證書及海基會出具之證明等相關資料，申
    請結婚登記，致使該管公務員將「民國九十二年八月二十七日與大陸地區人民倪
    政強結婚」、「配偶倪政強」、「民國九十二年九月二日與大陸地區人民俞雪鋒
    結婚」、「配偶俞雪鋒」、「民國九十二年八月二十二日與大陸地區人民癸○○
    結婚」、「配偶癸○○」、「民國九十二年八月二十二日與大陸地區人民陳秀珍
    結婚」、「配偶陳秀珍」、「民國九十二年八月二十七日與大陸地區人民薛妹妹
    結婚」、「配偶薛妹妹」、「民國九十二年八月二十七日與大陸地區人民戊○○
    結婚」、「配偶戊○○」及「民國九十二年八月二十五日與大陸地區人民己○○
    結婚」、「配偶己○○」等不實之事項，登載於其職務所掌之公文書（即戶籍謄
    本）上，並據以換發配偶欄載有假配偶之國民身分證。又壬○○、辛○○及庚○○委託丙○○，丙○○委託不知情之統大旅行社職員洪崇發及劉芊蘭，於附表二
    所示之日期向內政部警政署入出境管理局（下稱境管局）以配偶來臺探親為由，
    填寫大陸地區人民進入臺灣地區旅行證申請書及保證書，提出上開登載不實之戶
    籍謄本，申請核准配偶癸○○、戊○○及己○○入境來臺探親，並使境管局之經
    辦公務員，將該內容不實之申請書作為其職務上所掌公文書之一部分，並據以核
    發記載入境事由為「探親」等不實事項之中華民國臺灣地區旅行證。癸○○、戊○○及己○○遂於附表二所示之日期提示上開登載不實之旅行證，順利由高雄機
    場入境臺灣地區，而行使使公務員登載不實之文書。丙○○又於附表二所示之日
    期攜同壬○○、庚○○、癸○○及己○○至戶籍所在地之警察局派出所辦理暫住
    人口登記，使不知情之該管警員，簽註「關係：夫妻」「暫住事由：探親」等不
    實事項於「流動人口登記聯單」上，足生損害於海基會、境管局、戶政事務所及
    警察機關對於文書認證、入出境查核及戶政資料管理之正確性。惟癸○○、戊○○及己○○於辦理暫住人口登記後，即被丙○○帶至位於臺南縣新營市之租屋處
    藏匿，未與壬○○、辛○○及庚○○同住，而吳錦銘、吳錦受恐觸法而未去大陸
    假結婚，吳錦受並於九十二年十月十二日，報警循線查悉上情。
二、案經臺南縣警察局白河分局報請台灣台南地方法院檢察署檢察官偵查起訴。
    理  由
一、右揭犯罪事實，業據被告丙○○於偵查及本院審理時均坦承不諱，核與同案被告
    乙○○、甲○○、庚○○、寅○○、辛○○、壬○○、子○○供述情節大致相符
    ，並有卷附之入出境查詢表、前述同案被告之結婚登記申請書、福建省福州市民
    政局准予登記證明書及公證處結婚證明書、戶籍謄本、財團法人海峽交流基金會
    證明書、委託書、國民身分證、大陸地區人民進入臺灣地區旅行證申請書及保證
    書、流動人口登記聯單等件影本在卷可資佐證。綜上所述，本件事證明確，被告
    犯行，洵堪認定。
二、按被告丙○○於行為後，臺灣地區與大陸地區人民關係條例第七十九條於九十二
    年十月二十九日修正公布，同年十二月三十一日生效，其中該條第一項刑度由修
    正前之「處五年以下有期徒刑、拘役或科或併科新臺幣五十萬元以下罰金。」，
    修正為「一年以上七年以下有期徒刑，得併科新臺幣一百萬元以下罰金。」，比
    較新舊法，應依刑法第二條第一項但書規定適用較有利於被告之舊法。又按臺灣
    地區與大陸地區人民關係條例第七十九條第一項處罰違反同條例第十五條第一款
    所定使大陸地區人民非法進入臺灣地區罪，凡非經合法手續進入者皆包含之。行
    為人使大陸地區人民以假結婚真入境之脫法方式，進入臺灣地區，即該當本罪，
    自非以偷渡者為限（最高法院九十二年度臺上字第四十號判決意旨參照）。核被
    告丙○○所為，向戶政機關辦理假結婚登記，並行使部分，係犯刑法第二百十六
    條、第二百十四條之行使使公務員登載不實文書罪；所為使警員將不實事項登載
    於其職務上所掌之「大陸地區人民進入臺灣地區保證書」簽註意見欄上，並行使
    部分，係犯刑法第二百十六條、第二百十四條之行使使公務員登載不實文書罪；
    所為向內政部警政署入出境管理局申請許可大陸地區人民癸○○、戊○○及己○○入境部分，係犯刑法第二百十四條使公務員登載不實文書罪，及違反台灣地區
    與大陸地區人民關係條例第十五條第一款之規定，而犯同法第七十九條第一項之
    使大陸地區人民非法進入台灣地區罪。被告丙○○所犯使公務員登載不實事項於
    其職務上所掌公文書之低度行為，應為行使該文書之高度行為所吸收，不另論罪
    。被告丙○○與同案被告丑○○、丁○○、乙○○等人間，就前開行使使公務員
    登載不實文書罪及使大陸地區人民非法進入臺灣地區罪，有如事實欄所載之犯意
    聯絡及行為分擔，為共同正犯。被告丙○○，委託不知情之統大旅行社職員洪崇
    發及劉芊蘭，持共同被告癸○○等人之戶籍謄本、大陸地區人民進入臺灣地區保
    證書等文件，向入出境管理局以配偶來臺探親為由，使該管公務員不知有偽，而
    在中華民國臺灣地區旅行證上記載事由為「探親」等不實事項，並據以核發大陸
    地區人民癸○○等人之中華民國旅行證，係利用不知情之第三人而犯之，為間接
    正犯。被告丙○○先後多次行使使公務員登載不實公文書之行為，時間緊接，觸
    犯構成要件相同之罪名，顯係基於概括犯意反覆為之，為連續犯，應依刑法第五
    十六條之規定以一罪之共同行使使公務員登載不實文書論。另被告丙○○所犯上
    開二罪間，有方法結果之牽連關係，應從一重之共同使大陸地區人民非法進入臺
    灣地區罪處斷。末查，被告丙○○曾於九十年間，因服用酒類駕駛案件，經本院
    判處有期徒刑三月確定，甫於九十一年五月六日執行完畢，有臺灣高等法院被告
    全國前案紀錄表存卷可據，被告丙○○於五年內，再犯本件最重本刑為有期徒刑
    以上之罪，為累犯，應依刑法第四十七條規定，遞加重其刑。爰審酌被告之素行
    、品行、智識程度，貪圖不法利益，而以假結婚之方式，使大陸地區人民入境臺
    灣，損及國家之戶政機關、入出境管理局、警察機關對於戶籍、入境及住居人口
    管理之正確性，並使我國人民工作機會減少，危害非輕，惟被告犯罪所得非多，
    且被告犯罪後均坦承犯行態度尚佳等一切情狀，分別量處被告如主文所示之刑，
    並諭知易科罰金之折算標準，以資警惕。
三、至共同被告癸○○等人之「大陸地區人民進入臺灣地區保證書」及「大陸地區人
    民進入臺灣地區旅行證申請書」等件，經被告提出予內政部警政署入出境管理局
    ，已非被告所有，爰不諭知沒收，附此敘明。
四、依刑事訴訟法第二百九十九條第一項前段、第二百七十三條之一第一項，臺灣地
    區與大陸地區人民關係條例第十五條第一款、修正前臺灣地區與大陸地區人民關
    係條例七十九條第一項，刑法第二條第一項但書、第十一條前段、第二十八條、
    第五十六條、第二百十六條、第二百十四條、第五十五條、第四十七條、第四十
    一條第一項前段，罰金罰鍰提高標準條例第一條前段、第二條，判決如主文。
本案經檢察官薛水生到庭執行職務
中      華      民      國      九十四      年    二    月      十七    日
                                  臺灣臺南地方法院刑事第一庭
                                          法  官  王慧娟
右正本證明與原本無異。
如不服本判決，應於判決送達後十日內向本院提出上訴狀( 應附繕本 )。
                                          書記官  王元宏
中      華      民      國      九十四      年    二    月      十七    日
附錄本案論罪科刑法條全文：
臺灣地區與大陸地區人民關係條例第十五條
左列行為不得為之：
一、使大陸地區人民非法進入臺灣地區。
二、招攬臺灣地區人民未經許可使之進入大陸地區。
三、使大陸地區人民在臺灣地區從事未經許可或與許可目的不符之活動。
四、僱用或留用大陸地區人民在臺灣地區從事未經許可或與許可範圍不符之工作。
五、居間介紹他人為前款之行為。
修正前臺灣地區與大陸地區人民關係條例第七十九條第一項
違反第十五條第一款規定者，處五年以下有期徒刑、拘役或科或併科新台幣五十萬元
以下罰金。
刑法第二百十四條
明知為不實之事項，而使公務員登載於職務上所掌之公文書，足以生損害於公眾或他
人者，處三年以下有期徒刑、拘役或五百元以下罰金。
刑法第二百十六條
行使第二百十條至第二百十五條之文書者，依偽造、變造文書或登載不實事項或使登
載不實事項之規定處斷。
附表一
┌──┬───┬───┬──────┬────────┬────────┐
│編號│被告  │配偶  │結婚時間    │向海基會提出文書│向戶政事務所申  │
│    │      │      │            │驗證手續之時間  │請結婚登記時間  │
│    │      │      │            │                │                │
├──┼───┼───┼──────┼────────┼────────┤
│ 一 │乙○○│倪敏強│九十二年八月│九十二年九月九日│九十二年九月二十│
│    │      │      │二十七日    │                │五日，臺南縣新營│
│    │      │      │            │                │市戶政事務所    │
├──┼───┼───┼──────┼────────┼────────┤
│ 二 │甲○○│俞雪峰│九十二年九月│九十二年九月二十│九十二年九月二十│
│    │      │      │二日        │二日            │六日，臺南縣白河│
│    │      │      │            │                │鎮戶政事務所    │
├──┼───┼───┼──────┼────────┼────────┤
│ 三 │壬○○│癸○○│九十二年八月│九十二年九月十五│九十二年九月二十│
│    │      │（被告│二十二日    │日              │二日，臺南縣東山│
│    │      │）    │            │                │鄉戶政事務所    │
├──┼───┼───┼──────┼────────┼────────┤
│ 四 │子○○│陳秀珍│九十二年八月│九十二年九月十五│九十二年九月二十│
│    │      │      │二十二日    │日              │二日，臺南縣新營│
│    │      │      │            │  │市戶政事務所    │
├──┼───┼───┼──────┼────────┼────────┤
│ 五 │寅○○│薛妹妹│九十二年八月│九十二年九月二十│九十二年九月二十│
│    │      │      │二十七日    │二日            │六日，臺南縣戶河│
│    │      │      │            │                │鎮戶政事務所    │
├──┼───┼───┼──────┼────────┼────────┤
│ 六 │辛○○│戊○○│九十二年八月│九十二年九      │九十二年九月二十│
│    │      │（被告│二十七日    │月九日          │四日，臺南縣新營│
│    │      │）    │            │                │市戶政事務所    │
├──┼───┼───┼──────┼────────┼────────┤
│ 七 │庚○○│己○○│九十二年八月│九十二年九月二十│九十二年九月二十│
│    │      │（被告│二十五日    │二日            │六日，臺南縣東山│
│    │      │）    │            │                │鄉戶政事務所    │
└──┴───┴───┴──────┴────────┴────────┘
  附表二
┌──┬───┬───┬──────┬─────┬──────────┐
│編號│被告  │配偶  │向境管局申請│配偶入境日│向戶籍所在地警察局辦│
│    │      │      │配偶入境日期│期        │理暫住人口登記日期  │
│    │      │      │            │          │                    │
├──┼───┼───┼──────┼─────┼──────────┤
│ 一 │壬○○│癸○○│九十二年九月│九十二年十│九十二年十一月十七日│
│    │      │      │二十六日    │一月十六日│，臺南縣警察局白河分│
│    │      │      │            │          │局東原派出所        │
├──┼───┼───┼──────┼─────┼──────────┤
│ 二 │辛○○│戊○○│九十二年九月│九十二年十│無                  │
│    │      │      │二十六日    │一月十六日│                    │
├──┼───┼───┼──────┼─────┼──────────┤
│ 三 │庚○○│己○○│九十二年九月│九十二年十│九十二年十一月十六日│
│    │      │      │二十九日    │一月十五日│，臺南縣警察局白河分│
│    │      │      │            │          │局東山派出所        │
└──┴───┴───┴──────┴─────┴──────────┘
